# 问题3-1-43 （子公司公司制改制根据评估值调账对母公司及合并的影响）

提问人：1226829524 时间：2021-06-09 16:36:50
您好， 老师有个问题请教您一下
《瑞华研究》问题3-1-43（子公司公司制改制根据评估值调账对母公司及合并的影响）所述：
A公司为B公司的全资子公司，目前为全民所有制企业，拟改制为有限责任公司，目前账面净资产为负数，评估时其拥有的投资性房地产会增值，评估净资产为正数，并以评估净资产作为B公司的出资，改制为有限责任公司，在改制时点A公司按评估值重新建账。
瑞华解释：
B公司的个别报表中，其“长期股权投资——A公司”应按A公司的基准日净资产评估值与相关税费（如有，但不含企业所得税）之和作为投资成本，作为后续成本法核算的基础。该计量金额与原先对改制前的A公司的长期股权投资的账面价值之差，应调整“资本公积——其他资本公积”。
在B公司的合并报表中，应把A公司的各项资产、负债以基准日评估值为基础纳入合并报表中（即，与改制后的A公司个别报表层面对A公司各项资产、负债的计量一致）。同时，对于评估增值部分对应的折旧和摊销，税法规定不能在税前扣除的，应当将其作为一项应纳税暂时性差异，确认递延所得税负债并抵减评估增值形成的资本公积。
权威指引：
《企业会计准则解释第 1 号》第十条：企业引入新股东改制为股份有限公司，相关资产、负债应当按照公允价值计量，并以改制时确定的公允价值为基础持续核算的结果并入控股股东的合并财务报表。改制企业的控股股东在确认对股份有限公司的长期股权投资时，初始投资成本为投出资产的公允价值及相关费用之和。
《企业会计准则解释第 2 号》第二条第（二）项：企业进行公司制改制的，应以经评估确认的资产、负债价值作为认定成本，该成本与其账面价值的差额，应当调整所有者权益；企业的子公司进行公司制改制的，母公司通常应当按照《企业会计准则解释第 1 号》的相关规定确定对子公司长期股权投资的成本，该成本与长期股权投资账面价值的差额，应当调整所有者权益。
问题
3-1-41
（公司制改建时对子公司长期股权投资按评估值调整后与其享有子公司账面净资产之差的处理）问题：国有非公司制企业改建为公司时，对其子公司长期股权投资按评估值调整后与其享有子公司账面净资产之间的差额应如何处理？背景：A企业性质为全民所有制企业，以 2011 年 3 月 31 日为基准日改制为A公司。改制之前A企业已执行企业会计制度，且其子公司均为有限公司。本次改制时对子公司投资有评估增减值，A公司按评估值调账后，其长期股权投资与享有子公司账面净资产之差如何处理？ 解答： 1 、在改制后的A公司的个别报表层面，其对下属各子公司的长期股权投资应按各被投资单位净资产的基准日评估值和集团公司所占股权比例的乘积计量。 2 、在改制后的A公司的合并报表层面，各子公司的各项资产、负债均以其在各该子公司的原账面价值计量。母公司个别报表层面按上述 1 确定的长期股权投资成本与其在各子公司于母公司改制实施日的净资产账面价值中所享有的相应份额之间的差额，在改制后的A公司的合并报表层面作冲减资本公积处理。对在改制后的A公司而言，该交易是国有企业公司制改建而不是企业合并，所以该交易中无商誉或者负商誉产生。具体处理请参阅《计学撮要 2011 》第 25 ～ 28 页“子公司净资产评估增值导致母公司长期股权投资评估增值的处理”。
如上文红色字体部分所述：问题3-1-43要求在合并报表B公司的合并报表中，应把A公司的各项资产、负债以基准日评估值为基础纳入合并报表中（即，与改制后的A公司个别报表层面对A公司各项资产、负债的计量一致）
问题3-1-41要求合并报表在改制后的A公司的合并报表层面，各子公司的各项资产、负债均以其在各该子公司的原账面价值计量请问老师， 这两部分处理不一致的原因是什么呢？？是不是这样理解：问题 43 是子公司改制，问题 41 是母公司改制， 二者的视角不同因此导致会计处理会不一样

回答人：chenyiwei
可以这样理解：“问题 43 是子公司改制，问题 41 是母公司改制”，但背后的逻辑是一样的：子公司的资产和负债均按照其在相应子公司层面的账面价值体现在母公司的合并报表中。